【裁判字號】    91,訴,1307
【裁判日期】    920606
【裁判案由】    公共危險等
【裁判全文】
臺灣高雄地方法院刑事判決                        九十一年度訴字第一三七號
    公  訴  人  臺灣高雄地方法院檢察署檢察官
    被      告  乙○○
    輔  佐  人  戴順忠
    指定辯護人  本院公設辯護人甲○○
右列被告因公共危險案件，經檢察官提起公訴（九十一年度偵字第五九九○號），本
院判決如左：
    主  文
乙○○無罪，應令入相當處所，施以監護參年。
    事  實
一、公訴意旨略以：被告乙○○與丙○○係親兄弟關係，隔鄰而居，平日相處不睦，
    乙○○因向丙○○借款未果，乃心生怨懟，竟於民國九十一年三月十六日十一時
    二十分許，趁丙○○在客廳打盹之際，未經丙○○同意，無故侵入丙○○位在高
    雄縣橋頭鄉○○路四十三號住處，點燃廚房內瓦斯桶連接之塑膠管，放火欲燒毀
    該房屋，嗣為丙○○發現，即時滅火，始未釀成巨災而放火不遂，因認被告涉有
    刑法第一百七十三條第三項、第一項之放火燒燬現供人使用之住宅未遂，及同法
    第三百零六條第一項之無故侵入住宅罪嫌等語。
二、訊據被告乙○○矢口否認有何侵入住宅及放火燒燬現供人使用住宅之犯行，辯稱
    ：我有出現在丙○○家門口，可能因此而被懷疑為縱火者，但是我並沒有進入屋
    內，也沒有放火，瓦斯桶旁遺留的拖鞋右腳一隻不是我的云云。惟查，右揭犯罪
    事實業據告訴人丙○○於警詢、偵查及本院訊問時指訴綦詳，稱：我的店是供人
    寄放腳踏車的，店面後面是浴室，最後面是廚房，店面跟浴室中間有門，但是通
    常沒有關，有放置桶裝瓦斯桶，並以塑膠管連接熱水器；案發當天我在看店時打
    瞌睡，醒來就發現被告從我家廚房經過客廳跑出去，同時我聞到有怪味，進去一
    看，發現瓦斯桶的塑膠管著火燃燒，旁邊還有被告遺留在現場的右腳拖鞋一隻，
    而被告頭髮當時也有被火燒焦的痕跡等語明確，核與證人即高雄縣政府警察局岡
    山分局橋頭分駐所警員劉春良於本院九十一年九月二十三日訊問時所稱：遺留現
    場之拖鞋一隻，經被告試穿比對後痕跡完全吻合等語相符，並有被告試穿該拖鞋
    之照片一幀、燒燬瓦斯桶塑膠管之照片二幀在卷可稽；被告於本院訊問時雖辯稱
    案發當天並未進入告訴人住宅，至於其頭髮之所以有焦灼痕跡，則是因煮飯時燒
    到所致，惟與其於案發當日在警詢時所稱：我有進入屋內，告訴人那時正在打盹
    ，待我轉身離開走到門口時，告訴人才醒來等語相違，又與同日於警詢時稱頭髮
    有異狀是因一年前染髮緣故，及同日於偵查時改稱頭髮係因睡醒沒梳而非燒焦云
    云均相左，參以案發當天被告頭髮僅右後腦處髮稍有明顯焦灼痕跡，有當日所攝
    照片二幀可証，足見其所辯僅係臨訟杜撰之詞，俱不足採信；再者，被告已將連
    接瓦斯筒之塑膠管點燃，雖當時瓦斯桶控制閥並未開啟，然該瓦斯桶係位在告訴
    人屋內浴室外之走道上，且緊鄰堆置雜物之木桌與熱水器，此有本院九十一年七
    月二日勘驗筆錄一紙及現場照片一幀可佐，若起火燃燒，將延燒周圍物品，甚至
    引爆瓦斯而燒燬告訴人房屋，被告於連接瓦斯筒之塑膠管上放火，顯然意在燒燬
    告訴人房屋；綜上所述，被告上開侵入住宅、放火燒燬現供人使用住宅之犯行，
    均堪以認定。
三、按心神喪失人之行為，不罰，又因心神喪失而不罰者，得令入相當處所，施以監
    護，刑法第十九條第一項、第八十七條第一項定有明文；而其行為不罰者，應諭
    知無罪之判決，再者，因心神喪失而其刑為不罰，認為有諭知保安處分之必要者
    ，並應諭知其處分及期間，刑事訴訟法第三百零一條第一項、第二項亦有規定。
四、本件被告所為，核與刑法第一百七十三條第三項、第一項之放火稍燬現供人使用
    之住宅未遂，及同法第三百零六條第一項之無故侵入住宅罪之構成要件相當，然
    因被告行為時之精神狀態有異，乃由本院依職權函請國軍高雄總醫院就被告行為
    時之精神狀態為鑑定，經該院回覆以：被告罹患器質性精神病多年：其認知功能
    顯得退化，有失智症傾向。案發當時被告具有被害妄想及幻聽干擾，無是非判斷
    能力，不能控制自己之行為，其精神狀態已達到心神喪失程度等語，此有該院九
    十二年四月九日（九二）醫慧二二六五號函檢附之精神鑑定報告書一份在卷可稽
    ，則被告為前開犯行時，其精神狀態既已達心神喪失之程度，依前揭規定意旨，
    自應諭知被告無罪之判決；此外，鑑於被告顯因精神病症狀之直接影響而為本案
    犯行，為預防被告因病症影響而再有危害他人之行為，並使其得以持續接受規則
    之精神醫療，以避免精神狀態持續惡化，爰併予宣告令入相當處所施以監護三年
    。
五、本案既已為被告無罪之諭知，則與臺灣高雄地方法院檢察署檢察官移送本院併案
    審理之被告另涉放火燒燬現供人使用之住宅未遂案件（九十一年度偵字第一○九
    二九號案件），自無裁判上一罪關係，應退由檢察官另行處理。
據上論斷，應依刑事訴訟法第三百零一條第一項、第二項，刑法第十九條第一項、第
八十七條第一項、第三項，判決如主文。
中    華    民    國       九十二       年      六      月      六      日
                                  臺灣高雄地方法院刑事第四庭
                                  審判長  法  官  陳明富
                                          法  官  李代昌
                                          法  官  洪珮婷
右正本證明與原本無異。
如不服本判決，應於判決送達後十日內，向本院提出上訴狀。
                                          書記官  于耀文
中    華    民    國      九十二      年      六      月      六      日


司法院資訊處製作；財團法人民間司法改革基金會備份。
